臺灣桃園地方法院刑事判決　　　　　　　99年度重訴字第86號
公　訴　人　臺灣桃園地方法院檢察署檢察官
被　　　告　蔡名賢
選任辯護人　邱奕澄律師
上列被告因違反毒品危害防制條例等案件，經檢察官提起公訴（
99年度偵字第27412號），本院判決如下：
    主  文
蔡名賢共同運輸第一級毒品，處有期徒刑陸年。扣案如附表編號
一所示之海洛因沒收銷燬之，扣案如附表編號二至七所示之物均
沒收，未扣案如附表編號九所示之物與陳宥勛、「學長」連帶沒
收，如全部或一部不能沒收時，連帶追徵其價額。又共同行使偽
造私文書，處有期徒刑參月。扣案如附表編號八所示之物沒收。
應執行有期徒刑陸年貳月。扣案如附表編號一所示之海洛因沒收
銷燬之，扣案如附表編號二至八所示之物均沒收，未扣案如附表
編號九所示之物與陳宥勛、「學長」連帶沒收，如全部或一部不
能沒收時，連帶追徵其價額。
    事  實
一、蔡名賢明知海洛因係毒品危害防制條例所規定之第一級毒品
    ，不得任意持有、運輸，亦屬懲治走私條例第2 條第3 項授
    權公告之「管制物品項目及其數額」所列甲類第4 款之管制
    進口物品，未經許可不得私運進口，竟與陳宥勛（經桃園地
    方法院檢察署以100 年度偵字第1161號分案偵辦中）及某真
    實姓名年籍不詳綽號「學長」（由檢察官另案偵辦中）之成
    年男子，共同基於運輸第一級毒品海洛因及私運管制物品進
    口之犯意聯絡，於民國99年10月15日，由陳宥勛、「學長」
    由越南地區○○○道取得之第一級毒品海洛因，利用不知情
    之美商聯邦快遞股份有限公司（下稱聯邦快遞公司），以將
    第一級毒品海洛因夾藏於鞋底之方式，自越南以航空快遞之
    方式寄送至臺灣地區，再由蔡名賢出面簽收該夾藏海洛因之
    快遞貨物，並約定給予蔡名賢報酬新台幣（下同）1 萬元。
    渠等謀議既定，先由陳宥勛及「學長」於99年10月20日某時
    ，通知蔡名賢至陳宥勛位於臺中市第一廣場附近之租屋處，
    由「學長」告知蔡名賢快遞貨物明（21）日會到，「學長」
    並當場交付先前約定之1 萬元報酬予蔡名賢。嗣於99年10月
    21 日 上午10時許，該包裹運輸到達位在桃園縣大園鄉○○
    ○路21號之財政部臺北關稅局，經內政部警政署航空警察局
    （下稱航警局）安全檢查隊人員會同以X 光檢查儀檢查時發
    覺提單編號000000000000號之快遞包裹（收件人：LIN RUI
    FA，收件地址：臺中市○○區○○路4 段68號4 樓之11，報
    單號碼：CＺ0000000000，提單號碼：000000000000，品名：
    鞋子），內藏有不明物體，經當場初步查驗後，該包裹內藏
    有疑似第一級毒品海洛因，航警局人員為查緝實際收貨人，
    遂喬裝成快遞公司人員，依派件單上所載收件地址前往送貨
    。其間「學長」與陳宥勛於同日晚上7 時許，撥打蔡名賢所
    持用之門號0000000000號行動電話，相約在臺中市○○路與
    漢口路之「萬來福」檳榔店見面，蔡名賢抵達約定地點後，
    「學長」即交付搭配門號0000000000號之行動電話1 支及其
    上書寫「林瑞發、0000000000000 、漢口路4 段68號4F11、
    0000000000、0000000000」之卡片1 紙予蔡名賢，並告知聯
    邦快遞司機已在現場等候；蔡名賢旋於同日晚上8 時許，騎
    乘車牌號碼688-BXP 號機車，至臺中市○區○○路4 段68號
    前領取上開夾藏海洛因之快遞貨物。蔡名賢到場後，明知其
    並非「林瑞發」本人，竟於簽收包裹時，與陳宥勛、「學長
    」共同基於偽造私文書之犯意聯絡，在載明提單號碼為0000
    00000000號之聯邦快遞公司收件人簽名欄上，偽簽「林瑞發
    」之署名1 枚，用以表示上開貨物業為「林瑞發」所領取，
    並持交還喬裝聯邦快遞員工之員警行使以領取該包裹，足以
    生損害於「林瑞發」本人及聯邦快遞公司，正欲離去之際，
    為警當場逮捕，並扣得如附表編號一所示之第一級毒品、用
    以包裹及偽裝第一級毒品之鞋子8 雙、紙盒1 個、搭配門號
    0000000000號行動電話1 支及現金1 萬元等物，始悉上情。
二、案經內政部警政署航空警察局移送臺灣桃園地方法院檢察署
    檢察官偵查起訴。
    理  由
一、本案所引用之證據，經本院依法踐行調查證據程序，檢察官
    、被告、選任辯護人均不爭執各該證據之證據能力，且亦查
    無依法應排除其證據能力之情形，是後述所引用證據之證據
    能力均無疑義，先予敘明。
二、上揭事實，業據被告蔡名賢於檢察官訊問及本院審理時均坦
    承不諱，復有進口快遞貨物簡易申報表、航空警察局安全檢
    查隊Ｘ光檢查儀注檢貨物報告表、聯邦快遞000000000000號
    進口貨物單、臺北關稅局扣押貨物收據及搜索筆錄1 份、扣
    案物照片31張、行車記錄器翻拍照片5 張、聯邦快遞貨物簽
    收單等件在卷可稽（見99年度偵字第27412 號卷第22-24 頁
    、第21頁、第27-35 頁、第69-70 頁、第8 頁）；而被告私
    運入境之粉塊狀物體20包，經送法務部調查局鑑定結果，確
    含第一級毒品海洛因成分（毛重1710.68 公克，驗餘淨重16
    20.43 公克，空包裝袋總重89.41 公克，純度81.4% ，推估
    純質淨重1319.71 公克），亦有該局濫用藥物實驗室99年11
    月15 日 調科壹字第09923025600 號鑑定書附卷可憑（見99
    年度偵字第17449 號卷第79頁）；此外，復有包裝上開第一
    級毒品海洛因之紙箱1 個、用以藏放上開第一級毒品海洛因
    之鞋子8 雙、用以與共犯聯繫本件運輸毒品事宜之搭配門號
    000000 0000 號手機1 支（含SIM 卡1 張），及被告因運輸
    上開第一級毒品海洛因所得之報酬1 萬元等物扣案可資佐證
    ，足認被告上開任意性自白核與事實相符，足堪採信。綜上
    ，本件事證已臻明確，被告犯行均堪予認定，應依法論科。
三、論罪科刑方面：
（一）
 1、共同運輸第一級毒品部分：
    按海洛因係毒品危害防制條例第2 條第2 項第1 款所列之第
    一級毒品，且為行政院依據懲治走私條例第2 條第3 項公告
    之管制物品。核被告所為，係犯毒品危害防制條例第4 條第
    1 項之運輸第一級毒品罪、懲治走私條例第2 條第1 項之私
    運管制物品進口罪。
 2、行使偽造私文書部分：
    刑法第210 條之偽造私文書罪，以無製作權人冒用或虛捏他
    人名義，而製作該不實名義之文書為構成要件；又刑法處罰
    行使偽造私文書罪之主旨，重在保護文書公共之信用，非僅
    保護製作名義人之利益，故所偽造之文書，如足以生損害於
    公眾或他人，其罪即應成立，不問實際有無製作名義人其人
    ，縱令製作名義人係屬架空虛構，亦無礙於該罪之成立（最
    高法院95年臺上字第3583號判決意旨參照）。查被告於快遞
    包裹送貨單上偽簽「林瑞發」之目的在於領取上開包裹，是
    其偽簽「林瑞發」顯然有表示該包裹業經「林瑞發」領取之
    意，則其偽簽「林瑞發」之作用，顯非僅作為人格同一性之
    證明，尚兼有請領包裹之申請書及收據之性質，即應認被告
    偽簽「林瑞發」之行為，應以刑法第210 條之偽造私文書罪
    論，核被告所為假冒他人名義簽名於該快遞包裹送貨單後，
    復持以領取上開包裹之行為，係犯刑法第216 條、第210 條
    之行使偽造私文書罪。
（二）被告係以一個私運之行為，同時觸犯懲治走私條例第2 條
      第1 項之私運管制物品進口罪及毒品危害防制條例第4 條
      第1 項之運輸第一級毒品罪，應依刑法第55條想像競合犯
      之規定，從一重之運輸第一級毒品罪處斷。
（三）被告於快遞包裹送貨單之收件人簽收欄上偽造「林瑞發」
      署名之行為，係偽造文書之階段行為；而其偽造私文書後
      復持以行使，其偽造私文書之低度行為，為行使之高度行
      為所吸收，均不另論罪。
（四）被告所犯上開2 罪，犯意各別、行為互殊，應分論併罰。
（五）被告利用不知情之聯邦快遞公司將第一級毒品運輸入境，
      以遂其運輸、走私第一級毒品之犯行，為間接正犯。
（六）被告與陳宥勛、「學長」之等人相互間，就本件運輸第一
      級毒品及行使偽造文書罪均有犯意聯絡及行為分擔，為共
      同正犯。
（七）被告於偵查中及審判中均自白運輸第一級毒品犯行，此有
      偵訊、本院審理筆錄可稽，應依毒品危害防制條例第17條
      第2 項之規定，減輕其刑。又被告為警查獲後，於偵查中
      已供出共同正犯陳宥勛，而陳宥勛確實因被告於警詢、偵
      訊中之供述而循線查獲，並經臺灣桃園地方法院檢察署檢
      察官以100 年度偵字第1161號偵辦中，有地檢署傳真回函
      1 份在卷可查（見本院訴字卷第61頁），是被告應依毒品
      危害防制條例第17條第1 項規定，遞減其刑。按刑法第71
      條第2 項規定「有2 種以上之減輕者，先依較少之數減輕
      之」，另同法第66條規定「有期徒刑、拘役、罰金減輕者
      ，減輕其刑至2 分之1 。但同時有免除其刑之規定者，其
      減輕得減至3 分之2 」。被告有毒品危害防制條例第17
      條第1 項「犯第4 條至第8 條、第10條或第11條之罪，供
      出毒品來源，因而查獲其他正犯或共犯者，減輕或免除其
      刑。」及第2 項「犯第4 條至第8 條之罪於偵查及審判中
      均自白者，減輕其刑。」之減輕原因，則依據刑法第71條
      第2 項規定，當先依毒品危害防制條例第17條第2 項減輕
      其刑，再依同條例第17條第1 項遞減其刑。被告所犯運輸
      第一級毒品罪，於偵查、審理中均自白犯行，且於供出其
      毒品來源，使檢方得循線查獲共同正犯陳宥勛之運輸毒品
      犯行，其法定最輕本刑無期徒刑，先依毒品危害防制條例
      第17條第2 項減輕其刑，應減為20年以下、15年以上有期
      徒刑，再依同條例第17條第1 項遞減其刑，依法得減至3
      分之2 ，其法定最輕本刑應減為5 年以上有期徒刑。
（八）爰審酌本件被告私運之第一級毒品驗餘淨重高達1620.43
      公克，純質淨重亦高達1319.71 公克，被告竟為獲取不法
      利益，以偽造文書後持以行使後領取包裹之方式，將大量
      第一級毒品海洛因運輸入境臺灣，倘順利躲避查緝，勢將
      加速毒品之氾濫，對我國社會之安寧及國人之健康，可能
      產生之危害非輕，幸該等毒品甫進入我國即為治安單位查
      獲，尚未造成毒害，兼衡被告始終坦承犯行，且供出共犯
      陳宥勛之犯後態度，及其僅係單純受利用之運輸工具，並
      非幕後策劃主導指使者等一切情狀，分別量處如主文所示
      暨定應執行之刑。
（九）沒收部分：
   1、扣案如附表編號一所示之第一級毒品海洛因，係查獲之第
      一級毒品，應依毒品危害防制條例第18條第1 項前段規定
      沒收銷燬之。
   2、又按毒品危害防制條例第18條第1 項前段、第19條第1 項
      關於沒收銷燬、沒收之規定，乃政府為防制毒品危害，維
      護國民身心健康，所設之特別規定，採義務沒收主義。故
      查獲之第一、二級毒品，不問屬於犯人與否，均沒收銷燬
      之；犯同條例第4 條至第9 條、第12條、第13條或第14條
      第1 項、第2 項之罪者，其供犯罪所用或因犯罪所得之財
      物，如屬犯人所有，均應沒收之，法院無審酌餘地。而毒
      品之外包裝有防止毒品裸露、逸出及潮濕之功用，並便於
      攜帶及運輸，其係供販賣、運輸、寄藏或持有毒品所用之
      物，至為顯然。如其外包裝應屬可與毒品析離者，自應依
      第19條第1 項規定諭知沒收（最高法院95年度台上字第57
      07號判決意旨參照）。查扣案如附表編號二之20包毒品外
      包裝袋，既能與扣案之毒品分離及秤其重量，有前開鑑定
      書1 份在卷可考，則與上開扣案之第一級毒品海洛因即無
      難以析離而無法個別宣告沒收之情事，且該包裝袋具有防
      止本件第一級毒品海洛因裸露、逸出及潮濕之功用；如附
      表編號三、四之紙箱1 個及鞋子8 雙，均係用以藏放上開
      毒品所用之物，並使之便利攜帶及運輸，衡情皆應屬共同
      走私及運輸毒品之陳宥勛、「學長」等人所有之物，且均
      係供共同運輸查扣之毒品所用之物，均應依毒品危害防制
      條例第19條第1 項規定併予宣告沒收。
   3、又犯毒品危害防制條例第4 條至第9 條、第12條、第13條
      或第14條第1 項、第2 項之罪者，其供犯罪所用或因犯罪
      所得之財物，均沒收之，如全部或一部不能沒收時，追徵
      其價額或以其財產抵償之，同條例第19條第1 項定有明文
      。此項關於沒收之特別規定，採義務沒收主義。故凡犯上
      開條項之罪者，其因犯罪所得之財物，均應依上開規定宣
      告沒收之。本件被告運輸第一級毒品入境臺灣，已預先取
      得1 萬元之報酬，已據本院認定如前，故該1 萬元堪認屬
      被告運輸第一級毒品所得之財物，應宣告沒收。
   4、扣案如附表編號六、七之搭配門號0000000000號行動電話
      1 支（含SIM 卡1 張）及其上載有「林瑞發、0000000000
      00、漢口路四段68號4F11、0000000000、0000000000」字
      樣之卡片1 張，均係陳宥勛及「學長」於查獲當日交付予
      被告，供被告與送貨員聯繫本件運輸第一級毒品犯行所用
      之物，業據被告自承在卷（見本院訴字卷第69頁），均應
      依毒品危害防制條例第19條第1 項規定沒收。
   5、另被告偽造之快遞包裹收貨單，雖為供被告犯罪所用之物
      ，然業因行使而交付快遞人員，屬快遞公司所有，非被告
      所有之物，自無從宣告沒收，惟如附表編號八在上開快遞
      包裹收貨單上偽造「林瑞發」署名1 枚，為偽造之署名，
      不問屬於被告與否，應依刑法第219 條併予宣告沒收之。
   6、未扣案如附表編號九所示搭配門號0000000000號行動電話
      1 支，為供本件被告與陳宥勛、「學長」等人聯繫運輸毒
      品所用之物，應依毒品危害防制條例第19條第1 項規定，
      與陳宥勛、「學長」連帶沒收，如全部或一部不能沒收時
      ，連帶追徵其價額；至門號0000000000號SIM 卡1 張，因
      該門號為被告女友之母親所申請使用，並非被告所有，業
      據被告供陳在卷（見本院訴字卷第70頁-70 頁反面），爰
      不另宣告沒收。
據上論斷，應依刑事訴訟法第299 條第1 項前段，毒品危害防制
條例第4 條第1 項、第17條第1 項、第2 項、第18條第1 項前段
、第19條第1 項，懲治走私條例第2 條第1 項、第11條，刑法第
11條、第28條、第210 條、第216 條、第55條、第51條第5 款、
第219 條，判決如主文。
本案經檢察官洪敏超到庭執行職務。
中    華    民    國    100     年    4   月    22    日
                    刑事第十二庭審判長法  官  許雅婷
                                      法  官  羅國鴻
                                      法  官  黃裕民
以上正本證明與原本無異。
如不服本判決應於收受判決後10日內向本院提出上訴書狀，並應
敘述具體理由。其未敘述上訴理由者，應於上訴期間屆滿後20日
內向本院補提理由書( 均須按他造當事人之人數附繕本) 「切勿
逕送上級法院」。
                                      書記官  蕭秀蓉
中    華    民    國   100    年    4     月    22    日
附錄本案論罪科刑法條如下：
毒品危害防制條例第4條
製造、運輸、販賣第一級毒品者，處死刑或無期徒刑；處無期徒
刑者，得併科新臺幣 2 千萬元以下罰金。
製造、運輸、販賣第二級毒品者，處無期徒刑或 7 年以上有期
徒刑，得併科新臺幣 1 千萬元以下罰金。
製造、運輸、販賣第三級毒品者，處 5 年以上有期徒刑，得併
科新臺幣 7 百萬元以下罰金。
製造、運輸、販賣第四級毒品者，處 3 年以上 10 年以下有期
徒刑，得併科新臺幣 3 百萬元以下罰金。
製造、運輸、販賣專供製造或施用毒品之器具者，處 1 年以上
7 年以下有期徒刑，得併科新臺幣 1 百萬元以下罰金。
前五項之未遂犯罰之。
懲治走私條例第2條
私運管制物品進口、出口逾公告數額者，處 7 年以下有期徒刑
，得併科新臺幣 3 百萬元以下罰金。
中華民國刑法第219條
（沒收之特例）
偽造之印章、印文或署押，不問屬於犯人與否，沒收之。
附表：應沒收之物
┌──┬──────┬──────┬──────────────┐
│編號│物 品       │數 量       │備 註                       │
├──┼──────┼──────┼──────────────┤
│一  │第一級毒品海│合計毛重1710│扣案，均含第一級毒品海洛因成│
│    │洛因20包    │. 68公克，合│分。                        │
│    │            │計淨重1621. │                            │
│    │            │27公克，驗餘│                            │
│    │            │淨重1620.43 │                            │
│    │            │公克，空包裝│                            │
│    │            │袋總重89 .41│                            │
│    │            │公克，純度81│                            │
│    │            │.4%，推估純 │                            │
│    │            │質淨重1319. │                            │
│    │            │71公克      │                            │
├──┼──────┼──────┼──────────────┤
│二  │盛裝前開第一│20個（總重  │扣案，用以防止毒品裸露、逸出│
│    │級毒品海洛因│89.41 公克）│及潮濕之功用，並便於攜帶及運│
│    │之空包裝袋  │            │輸，為供被告運輸毒品所用之物│
│    │            │            │。                          │
├──┼──────┼──────┼──────────────┤
│三  │紙箱        │1個         │扣案，用來包裹及偽裝第一級毒│
│    │            │            │品海洛因以便利快遞公司運送，│
├──┼──────┼──────┤為供被告運輸毒品所用之物。  │
│四  │鞋子        │8雙         │                            │
│    │            │            │                            │
├──┼──────┼──────┼──────────────┤
│五  │現金1萬元   │（面額1000  │扣案，被告運輸第一級毒品海洛│
│    │            │元紙鈔10張）│因所得之物。                │
├──┼──────┼──────┼──────────────┤
│六  │行動電話（含│1支         │扣案，被告用以聯繫運輸第一級│
│    │0000000000號│            │毒品所用之物。              │
│    │SIM 卡1 張）│            │                            │
├──┼──────┼──────┼──────────────┤
│七  │載有「林瑞發│1張         │扣案，被告用以聯繫運輸第一級│
│    │、0000000000│            │毒品所用之物。              │
│    │73、漢口路四│            │                            │
│    │段68號4F11、│            │                            │
│    │0000000000、│            │                            │
│    │0000000000」│            │                            │
│    │字樣之卡片  │            │                            │
├──┼──────┼──────┼──────────────┤
│八  │偽造之「林瑞│1枚         │扣案。                      │
│    │發」之署名  │            │                            │
├──┼──────┼──────┼──────────────┤
│九  │搭配門號0976│1支         │未扣案，被告用以聯繫運輸第一│
│    │010325號之行│            │級毒品所用之物。            │
│    │動電話（不含│            │                            │
│    │SIM卡）     │            │                            │
└──┴──────┴──────┴──────────────┘